【裁判字號】    91,上易,1135
【裁判日期】    920122
【裁判案由】    詐欺
【裁判全文】
臺灣高等法院臺南分院刑事判決             九十一年度上易字第一一三五號   Ｃ
      上  訴  人  臺灣台南地方法院檢察署檢察官
      被      告  丙  ○  ○
上訴人因被告詐欺案件，不服臺灣台南地方法院九十一年度易字第三一二號中華民國
九十一年八月十三日第一審判決（起訴案號：臺灣台南地方法院檢察署九十年度偵字
第一○一九四號），提起上訴，原審判決如左：
      主      文
上訴駁回。
      事      實
一、公訴意旨略以：被告丙○○意圖為自己不法所有，於民國（下同）八十六年十月
    間偕同經營雞隻販售為業之友人甲○○（另案經台灣高雄地方法院檢察署檢察官
    為不起訴處分確定）向告訴人乙○○遊說投資養雞、售雞事務後，丙○○即邀同
    乙○○及丁○○（乙○○友人、從事代書業）合夥從事雞隻買、售業務，合夥成
    立後約定合夥股份為：丙○○四Ｏ％、出資新台幣（下同）四十萬元，乙○○四Ｏ％、出資四十萬元，丁○○二Ｏ％、出資二十萬元。同年十月十五日，
    丙○○自台東縣發話告知乙○○稱：有『合夥購入雞隻』一萬六千八百四十台斤
    、計八十萬八千三百四十元，正出貨中需款支付週轉，要求乙○○先行匯款一百
    萬元至台灣銀行台東分行第00000000000帳號丙○○於當日新開戶之
    綜合存款帳戶（以下簡稱系爭帳戶）內等情，乙○○得知後，指示丁○○趕赴台
    東查看，丁○○抵台東與丙○○晤面後，丙○○提出『客戶：新合作公司（雞隻
    ）出貨單』二張、雞隻合計重一萬六千八百台斤（出單人青沅企業股份有限公司
    ）供丁○○查對確認簽名後，丁○○即轉知乙○○，乙○○旋依丙○○囑咐匯款
    一百萬元至上開系爭帳戶，繼丙○○即以存摺（轉帳四十五萬元、領現金三十五
    萬八千元）分別提領走八十萬八千元，乙○○匯入款項後久候未能取得丙○○交
    付所稱『合夥購入雞隻』，察覺有異，乃於同年十一月七日將其匯入款項之剩餘
    款十九萬二千元索回，惟迄未獲丙○○交付『合夥購入雞隻』，始知受騙，因認
    被告丙○○涉犯刑法第三百三十九條第一項詐欺取財罪嫌等語。
二、按犯罪事實應依證據認定之，無證據不得推定其犯罪事實；又不能證明被告犯罪
    者，應諭知無罪之判決，刑事訴訟法第一百五十四條、第三百零一條第一項分別
    定有明文。本件公訴人認被告另涉有上開犯行，係認定：告訴人匯款乃因被告
    向其表示有合夥雞隻出貨中，需款支付週轉。係被告要求告訴人匯款一百萬至
    系爭帳戶。「新合作公司」出貨單係被告交付丁○○查對。告訴人所匯款項
    中之八十萬八千元係被告提領取用。被告於取得上述八十萬八千元後，未依約
    交付「合夥購入之雞隻」（意即被告與告訴人原約定應由被告交付雞隻）之事實
    ，且係以下事證而為認定：(一)告訴人乙○○之指訴及證人丁○○之證言。(二)證人
    甲○○於偵查中經傳未到，被告於偵查中所供上述八十萬八千元係甲○○領走，
    且亦係甲○○將雞隻出售乙節，無從查考，且告訴人之一百萬既係匯入被告帳戶
    ，則其中八十萬八千元究係被告領取後持交甲○○，抑或被告與甲○○共同提領
    ，均屬被告與甲○○間之私人關係，與被告要求告訴人匯款行為無涉。(三)告訴人
    於偵查中提出之匯款資料、（系爭帳戶）存摺及雞隻出貨單據影本等。
三、訊據被告丙○○堅詞否認右揭犯行，辯稱：丁○○和我在甲○○公司看雞，並看
    出貨單，而甲○○當時說他急需用款，請乙○○先匯款過去，而帳戶並不是我自
    己去開戶的，同上可查，我並不認識字，當時乙○○是在下午三時多才匯款過去
    的，而那筆錢我並沒有拿到等語。
四、經查：
（一）系爭雞隻係告訴人、丁○○、被告之合夥向青沅公司購買，並非向被告購買：
      被告自台東電告告訴人雞隻欲出貨，告訴人派丁○○去看，並由丁○○在出貨
      單二張上簽字，始由告訴人匯款一百萬元至丙○○名義，約定供合夥使用之帳
      戶之情，有「新合作公司」出貨單影本二紙附原審卷九十八、九十九頁可憑，
      當初原說明係出貨予蔡育林、黃東隆二名雞販，故由青沅公司出授權書，授權
      被告代收貨款，亦有授權書二紙附原審卷一○○、一○一頁可憑，而告訴人、
      丁○○、被告三人合夥，告訴人電匯之一百萬元內，被告占四十萬元、丁○○
      占二十萬元、告訴人占四十萬元，亦有告訴人提出之協議書附原審卷一○二頁
      可憑，告訴人確於八十五年十月十五日證人丁○○收受該等出貨單之後，匯款
      一百萬元至系爭帳戶，且即經提領八十萬八千元無訛（上開書證見偵卷一第十
      三、十四、十九、廿二頁）。然該二紙內載有雞隻一萬六千八百四十台斤、計
      八十萬八千三百四十元等文字之出貨單，係甲○○所營青沅公司梁姓組長書具
      後，於八十八年十月十五日經由該公司職員交付代表告訴人前往察看之丁○○
      ，且係甲○○公司（即青沅公司）之員工向龔某告稱「今晚就可以出貨」，該
      等出貨單並非被告交付龔某，亦非被告向龔某表示匯款當晚雞隻即將運出販售
      等情，已據證人丁○○於偵查及原審調查中分別以書狀及言詞證述在卷（見偵
      三卷第七八頁、審理卷卅一頁），核與證人甲○○於原審調查中所證：該等出
      貨單係伊公司前梁姓員工所書具提出等語相符（見原審卷第八九頁），並與卷
      附「新合作公司」出貨單影本簽署欄上有「梁、十月十四、十五日」之記載吻
      合。告訴與公訴意旨指稱係被告所交付丁○○以資取信於告訴人，與事實尚有
      未符。證人丁○○雖於原審調查中翻異前詞改稱何人告知雞隻當晚可出貨，與
      何人持交該等出貨單其已不復記憶云云，縱不能認為丁○○前揭反覆供述意欲
      迎合告訴人之指訴，究難因而遽認確係被告將該等出貨單持交丁○○並告以「
      雞隻當晚出貨」而詐騙丁○○與告訴人。
（二）告訴人匯款一百萬元係依合夥之約定，由被告交付青沅公司實際負責人甲○○
      ，並非被告取走：告訴人匯款一百萬元當日所提領之八十萬八千元，確係經青
      沅公司負責人甲○○取用，並未分予被告花用乙節，亦據證人甲○○於偵審中
      到庭陳明在卷（見臺灣高雄地方法院檢察署八十八年偵緝字第一二六八號卷第
      廿三頁、審理卷第七三、七五頁，以下簡稱上述偵查卷為偵二卷），故被告所
      辯該等金額係甲○○領取支用，亦堪採信，告訴與公訴意旨認為該等八十萬八
      千元款項遭被告提領乙節，亦乏證據足以確認。又依告訴人與丁○○所述，告
      訴人之所以匯款一百萬元款項至系爭帳戶，乃告訴人與丁○○、被告三人原欲
      合夥投資甲○○所營雞隻買賣事業，嗣因甲○○之雞隻販售事業需款週轉，故
      而由告訴人先行墊付該等款項出借予甲○○，雙方並約定甲○○應以嗣後出售
      雞隻之收入清償告訴人（見偵一卷第三十頁、偵三卷第四七頁、審理卷六九頁
      ）；且系爭帳戶並非被告私有之帳戶而係被告、告訴人與丁○○籌設合夥事業
      之「公設帳戶」（見偵一卷第四頁告訴狀及第十八頁約定書所載），故告訴人
      即係因其本人及甲○○前述約定而為匯款，並非如公訴意旨所敘係「因被告之
      要求」而匯款；且雙方係約定應由甲○○交付雞隻以供告訴人等出售抵償，並
      非約定由被告交付雞隻；又該等八十萬八千元自系爭帳戶提領之款項最後是否
      經甲○○領取，亦非「被告與甲○○間之私人關係」，而係告訴人是否依其與
      甲○○之約定而出借款項予呂某先行週轉使用。
（三）青沅公司於八十五年十月十五日當日未出貨，告訴人曾向青沅公司催討雞隻，
      足見債務關係存在於合夥和青沅公司之間，並非告訴人和被告之間：丁○○於
      八十六年十二月十四日出具同意書，同意委由案外人嚴錫章前往青沅公司所屬
      嘉屏養殖場拿取八十籠雞隻，而嚴錫章亦於同年十二月十五日簽名收取實重一
      千九百三十．四台斤之雞隻，此據證人甲○○迭於偵審以書狀及言詞陳述在卷
      ，並有呂某提出之同意書與簽收單據影本存卷可參（見偵一二六八卷第三十四
      、三五、三六、三八頁頁，原審卷第一○九頁），其中甲○○提出之計算表所
      載出雞數量（原審卷第一○九頁）與告訴人提出之雞隻數量相符（見偵一二六
      八卷三六頁），應堪採信，據其上記載，共出貨五十七萬八千九百十八元，扺
      充八十萬八千元債務後，尚欠二十二萬九千零八十二元，足見系爭雞隻債務係
      存在於合夥（詳後述）與青沅公司之間，非告訴人與被告之間。另嚴錫章於本
      院證稱所抓雞隻被被告取走（本院九十一年十二月二十四日筆錄），與告訴人
      所提計算表及甲○○所提計算表所證明之事實不符，應非可採。
（四）告訴人匯本件一百萬元，代墊丁○○合夥出資款二十萬元及被告出資款四十萬
      元，其中丁○○已清償該二十萬元，被告交付黃素鈴四十萬元客票一紙，雖遭
      退票，告訴人仍可依票據及墊款關係求償，故該一百萬元中，告訴人所占比例
      僅四十萬元，而告訴人已取回十九萬二千元，又向嚴錫章抓雞得五十七萬八千
      九百十八元（如上段所述），參以被告於八十五年十月十五日之後某日，曾傳
      真致函被告指稱甲○○領取上述八十萬八千元之後，其曾經「代收貨款十六萬
      四千二百十四元」，故尚被甲○○「虧欠六十四萬三千七百八十六元」，有告
      訴人不爭執真正之存證信函影本一紙在卷可按（見偵一○一九四卷第八五頁、
      原審卷第七六頁）。故縱被告出資款未清償告訴人，告訴人一百萬元，丁○○還二十萬元，向嚴錫章抓雞得五十七萬八千九百十八元、代收貨款十六萬四
      千二百十四元，告訴人所收貨款亦超過他所付金額而已無損失。
（五）告訴意旨另指稱：被告於八十五年十月十五日之後四度指揮出售雞隻獲款四十
      餘萬元佔為己有、其於匯款之後迄未獲甲○○交付雞隻以供出售或收受任何出
      售雞隻之價金、被告交付四十萬元「假客票」佯稱入股云云。惟查：告訴人陳
      稱伊認為被告匯款後四度主導指揮雞隻出貨，係因被告前向其告稱曾經出貨至
      嘉義，並依據青沅公司員工所交付之青沅公司出貨帳目節本而推論等語（見偵
      一卷第廿一頁、審理卷第七五、七六頁），然尚難依上開出貨帳目窺知其內所
      載各次雞隻之出貨係被告所主導指揮，且被告是否確曾向告訴人坦承前往嘉義
      出貨，無從證明；訊之證人丁○○亦證稱被告是否曾於匯款後主導出售雞隻伊
      不清楚等語（見審理卷六九頁），告訴人此部分之指訴，核係推論與臆測。
五、綜上所述，被告犯罪不能證明，此外又查無其他任何積極之證據，足認被告有上
    述犯行，因此原審以不能證明被告犯罪而諭知無罪之判決，核無不合，檢察官上
    訴意旨，仍執前詞指摘原判決不當，非有理由，應予駁回。
據上論結，應依刑事訴訟法第三百六十八條，判決如主文。
本案經檢察官邱克斌到庭執行職務。
中    華    民    國      九十二      年      一      月      二十二    日
                                  臺灣高等法院臺南分院刑事第四庭
                                      審判長法官  陳    義    仲
                                            法官  宋    明    蒼
                                            法官  楊    子    莊
右正本證明與原本無異。
不得上訴。
                                      法院書記官  王全    龍
中    華    民    國      九十二      年      一      月      二十四    日


司法院資訊處製作；財團法人民間司法改革基金會備份。
